【裁判字號】    95,交聲,1106
【裁判日期】    951115
【裁判案由】    交管條例聲異
【裁判全文】
臺灣板橋地方法院交通事件裁定        95年度交聲字第1106號
原處分機關  交通部公路總局臺北區監理所板橋監理站
異  議  人
即受處分人  甲○○
上列受處分人因違反道路交通管理處罰條例事件，對於交通部公
路總局臺北區監理所板橋監理站於民國九十五年六月五日所為之
處分（原處分案號：板監裁字第裁四一—Ｃ00000000號
、第裁四一—Ｃ00000000號）聲明異議，本院裁定如下
：
    主  文
異議駁回。
    理  由
一、原處分意旨略以：異議人即受處分人甲○○所有之車牌號碼
    Ｍ九七—三九五號重型機車，於民國九十五年三月十七日十
    九時四十二分許，行經臺北縣中和市○○路○段與板南路口
    時，因駕駛人未依機車應為兩段式左轉之標誌指示行駛，逕
    為左轉彎，經警員攔停時拒絕停車接受稽查而逃逸，為警於
    同日填製臺北縣政府警察局北縣警交字第Ｃ0000000
    0號、第Ｃ00000000號舉發違反道路交通管理事件
    通知單（下稱舉發通知單）逕行舉發，並經原處分機關於九
    十五年六月五日以板監裁字第裁四一—Ｃ00000000
    號、第裁四一—Ｃ00000000號違反道路交通管理事
    件裁決書，分別依裁處時之道路交通管理處罰條例第四十八
    條第二款、第六十條第一項、第六十三條第一項第一款規定
    ，就不依標誌、標線、號誌指示部分裁處異議人罰鍰新臺幣
    六百元，並記違規點數一點；另駕駛人拒絕停車接受稽查而
    逃逸部分裁處異議人罰鍰新臺幣三千元，並記違規點數一點
    。
二、異議意旨略以：異議人為女性，然舉發當時駕駛人為男性，
    且異議人當日並未將該車借予他人使用，警員之舉發並無依
    據，爰依法聲明異議，請求撤銷原處分云云。
三、按道路交通管理處罰條例所規定之罰鍰、記點之裁罰，依九
    十四年二月五日公布，九十五年二月五日施行之政罰法第一
    條、第二條第四款之規定，係屬行政罰，而非刑罰。次按行
    政罰法第一條、第五條分別規定：「違反行政法上義務而受
    罰鍰、沒入或其他種類行政罰之處罰時，適用本法。但其他
    法律有特別規定者，從其規定」、「行為後法律或自治條例
    有變更者，適用行政機關最初裁處時之法律或自治條例。但
    裁處前之法律或自治條例有利於受處罰者，適用最有利於受
    處罰者之規定」，而道路交通管理處罰條例本身並未設有法
    律變更比較之規定，依該條例所屬之行政罰之性質，自應適
    用前開行政罰法第五條有關法律變更比較之規定，而該條所
    規定之新舊法比較，係以行為時及行政機關最初裁處時之法
    律有變更為前提。查本件異議人違規之行為時係九十五年三
    月十七日，而原處分機關之裁處時為九十五年六月五日，參
    以道路交通管理處罰條例第四十八條、第六十條、第六十三
    條係於九十四年十二月二十八日修正公布，自九十五年七月
    一日施行，是以異議人上開違規行為時及原處分機關裁處時
    ，均係於新法施行前所為，從而，本件自無比較新舊法之問
    題，而應適用原處分機關裁處時之法律即九十五年七月一日
    修正施行前之道路交通管理處罰條例論處，先予敘明。
四、次按道路交通管理處罰條例所稱之汽車，包括機器腳踏車，
    該條例第三條第八款定有明文。次按汽車駕駛人轉彎時，不
    依標誌、標線、號誌指示，處六百元以上一千八百元以下罰
    鍰；又汽車駕駛人，駕駛汽車有違反本條例之行為，經交通
    勤務警察制止時，不聽制止或拒絕停車接受稽查而逃逸者，
    除按各該條規定處罰外，處新臺幣三千元以上六千元以下罰
    鍰，道路交通管理處罰條例第四十八條第二款、第六十條第
    一項分別定有明文。再按汽車駕駛人有第四十八條、第六十
    條第一項之情形者，各記違規點數一點，道路交通管理處罰
    條例第六十三條第一項第一款規定甚明。再者，逕行舉發違
    反道路交通管理事件，經汽車所有人依通知單之應到案日期
    前到案，並告知違規駕駛人姓名、身分證統一編號及住址者
    ，處罰機關應即另行通知違規駕駛人到案依法處理；逾應到
    案日期，處罰機關應依本條例第八十五條第三項規定處罰該
    汽車所有人，違反道路交通管理事件統一裁罰基準及處理細
    則第二十四條亦定有明文。申言之，駕駛人不服稽查而逃逸
    ，經舉發機關依道路交通管理處罰條例第七條之二第四款規
    定對汽車所有人掣單舉發，而如經舉發之汽車所有人在舉發
    通知單所載應到案日期前到案，並告知處分機關該名實際違
    規駕駛人姓名、身分證統一編號及住址，處分機關即應依道
    路交通管理處罰條例第八十五條第二項「本條例關於車輛所
    有人之處罰，如應歸責於車輛駕駛人者，處罰車輛駕駛人。
    」；惟如汽車所有人未於應到案日期前到案或雖於應到案日
    期前到案，而未告知處分機關實際違規駕駛人之姓名、身分
    證統一編號及住址，處分機關即應依道路交通管理處罰條例
    第八十五條第三項規定處罰車輛所有人。
五、經查：本件異議人有上揭違規事實，業據證人即舉發警員乙
    ○○於本院審理時結證稱：伊於九十五年三月十七日十九時
    四十二分，在中和市○○路○段、板南路口實施交通指揮，
    看到Ｍ九七－三九五號普通重型機車由中和市○○路要往家
    美工業區行進，行駛到上開路口，該機車要左轉中山路二段
    往永和方向行駛，該路口有設置二段式左轉的標誌，伊站在
    該路口中央看到該機車要直接左轉往永和方向，完全沒有要
    待轉的意思，該機車行駛到路口中央，從伊面前通過，伊拿
    指揮棒對著機車駕駛人指揮手勢示意他停車，並鳴笛，但這
    台車沒有停下來，揚長而去，當時該車駕駛是一名男性，年
    約二十幾歲，機車是銀色車身，當時該車車速只有二、三十
    公里，並不快，車牌清晰可見，伊當場記下車牌，並逕行舉
    發等語甚詳（見本院卷第三十二頁以下）。參以證人乙○○
    就舉發過程之說明具體明確；且車牌號碼Ｍ九七—三九五號
    重型機車確係異議人所有，而前述違規駕駛人所騎乘之機車
    車身顏色、車牌號碼復與Ｍ九七－三九五號重型機車相符，
    有機器腳踏車新領牌照登記書影本一紙附卷可稽；再者，證
    人與異議人間並無利害關係，當無怨隙，衡情應無甘冒偽證
    罪刑責風險而設詞構陷異議人之可能；況異議人並無任何證
    據證明警員舉發有何違誤情事，而按交通警察掣單舉發違反
    道路交通管理處罰條例所列之違規事實，本質上為行政處分
    ，係公務員基於職務上之權力，依法就特定之具體事件所為
    之具公法上效果之單方行政行為，基於公務員為公法上行為
    具有公信力之原則，該行政行為當可被推定為真正，從而證
    人乙○○所證上情，堪信為真。異議人辯稱當日機車停放於
    家中，並未借給別人使用云云，然未舉證以實其說，尚乏實
    據，無從採信，是以異議人所有之車牌號碼Ｍ九七—三九五
    號重型機車於上述時、地，未依指示標誌兩段式左轉及駕駛
    人不服稽查而逃逸之事實，堪予認定。從而，原舉發單位就
    本件未依指示標誌兩段式左轉及駕駛人不服稽查而逃逸事件
    ，依法對車輛所有人即異議人逕行舉發，原處分機關並據以
    依法處分，核無違誤，本件異議為無理由，應予駁回。
六、據上論斷，應依道路交通案件處理辦法第十九條，裁定如主
    文。
中  華  民  國    九十五    年    十一   月    十五   日
                        交通法庭  法  官  張筱琪
以上正本證明與原本無異
如不服本裁定，應於送達後五日內，向本院提出抗告狀。
                                  書記官  廖舜宜
中  華  民  國    九十五    年    十一   月    十五   日


司法院資訊處製作；財團法人民間司法改革基金會備份。
